【裁判字號】    99,訴,2450
【裁判日期】    990812
【裁判案由】    毒品危害防制條例
【裁判全文】
臺灣板橋地方法院刑事判決              99年度訴字第2450號
公  訴  人  臺灣板橋地方法院檢察署檢察官
被      告  甲○○
上列被告因違反毒品危害防制條例案件，經檢察官提起公訴（99
年度毒偵字第5073號），被告於本院準備程序進行中就被訴事實
為有罪之陳述，經本院合議庭裁定由受命法官獨任進行簡式審判
程序，判決如下：
    主  文
甲○○施用第一級毒品，處有期徒刑柒月；扣案之海洛因壹包（
含不可析離之外包裝袋壹個，驗餘毛重零點參壹公克），沒收銷
燬之。又施用第二級毒品，處有期徒刑參月；扣案之吸食器壹組
，沒收之。應執行有期徒刑捌月；扣案之海洛因壹包（含不可析
離之外包裝袋壹個，驗餘毛重零點參壹公克），沒收銷燬之；扣
案之吸食器壹組，沒收之。
    事  實
一、甲○○前因施用毒品案件，經臺灣臺北地方法院以90年度毒
    聲字第1330號裁定送觀察、勒戒後，認無繼續施用毒品之傾
    向，於民國90年10月3 日觀察、勒戒執行完畢釋放出所，並
    由臺灣臺北地方法院檢察署檢察官以90年度毒偵字第1399、
    2105、2152、2438號為不起訴處分確定。又施用毒品案件，
    經本院以91年度毒聲字第2460號裁定送觀察、勒戒後，認無
    繼續施用毒品之傾向，於91年9 月3 日觀察、勒戒執行完畢
    釋放出所，並由臺灣板橋地方法院檢察署檢察官以91年度毒
    偵字第2570號為不起訴處分確定。再因施用毒品案件，經本
    院以92年度毒聲字第2809號裁定送觀察、勒戒後，認無繼續
    施用毒品之傾向，於92年12月9 日觀察、勒戒執行完畢釋放
    出所，並由臺灣彰化地方法院檢察署檢察官以92年度毒偵字
    第2832號為不起訴處分確定。詎猶不思悛悔，復分別基於施
    用第一級毒品海洛因及第二級毒品甲基安非他命之犯意，於
    99年6 月15日上午7 時許，在臺北縣中和市○○街10巷44之
    1 號2 樓住處，以將第一級毒品海洛因摻入香菸點火吸食之
    方式，施用第一級毒品海洛因1 次，另以將第二級毒品甲基
    安非他命置於吸食器內點火燒烤產生煙霧吸食之方式，施用
    第二級毒品甲基安非他命1 次。嗣於同日中午12時許，在上
    址為警持搜索票執行搜索查獲，並扣得甲○○所有之第一級
    毒品海洛因1 包（含不可析離之外包裝袋1 個，驗前毛重
    0.32公克，因鑑驗使用0.01公克，驗餘毛重0.31公克）及供
    施用甲基安非他命所用之吸食器1 組，經甲○○同意採尿送
    驗，結果呈鴉片類及安非他命類陽性反應，始查悉上情。
二、案經內政部警政署國道公路警察局報請臺灣板橋地方法院檢
    察署檢察官偵查起訴。本院於準備程序進行中，被告就被訴
    事實為有罪之陳述，經告知被告簡式審判程序之旨，並聽取
    當事人之意見後，裁定進行簡式審判程序。
    理  由
一、上揭犯罪事實，業經被告甲○○於本院準備程序及審理中坦
    承不諱，並有海洛因1 包、吸食器1 組扣案可資佐證，而被
    告經警於99年6 月15日採集其尿液檢體送驗結果，呈鴉片類
    及安非他命類陽性反應一情，亦有國道公路警察局刑事警察
    隊委託鑑驗尿液代號與姓名對照表、臺灣檢驗科技股份有限
    公司99年7 月1 日報告編號UL/2010/60423 號濫用藥物檢驗
    報告1 紙附卷可參，另查獲之白色粉末1 包經送鑑定結果，
    驗前毛重0.32公克，因鑑驗使用0.01公克，驗餘毛重0.31公
    克，檢出第一級毒品海洛因陽性反應，復有臺灣檢驗科技股
    份有限公司99年6 月28日報告編號UL/2010/60396 號濫用藥
    物檢驗報告各1 紙在卷可佐，足認被告之自白與事實相符，
    洵堪採為認定事實之依據。事證明確，被告犯行已堪認定。
    又按92年7 月9 日新修正之毒品危害防制條例刪除二犯及三
    犯之規定，一改修法前繁雜之處遇程序，僅將施用毒品者簡
    化區分為初犯、再犯，並認施用毒品者係屬病患性犯人，以
    觀察、勒戒戒除其身癮，並以強制戒治去除其心癮。經觀察
    、勒戒或強制戒治執行完畢釋放後，若係5 年後再犯該條例
    第10條施用毒品罪者，與同條例第20條第1 項、第2 項關於
    「初犯」之處理方式相同，檢察官應先聲請法院裁定令被告
    入勒戒處所觀察、勒戒，並視有無繼續施用毒品傾向，決定
    應予釋放、為不起訴之處分，或應聲請法院裁定令入勒戒處
    所強制戒治；若係5 年內「再犯」同條例第10條施用毒品罪
    者，依同條例第23條第2 項規定，檢察官則應依法追訴。觀
    諸該條例第20條第3 項之修正理由：「觀察、勒戒或強制戒
    治5 年後再犯者，顯見前所實施之觀察、勒戒或強制戒治已
    足以遮斷其施用毒品之癮，為期自新及協助其戒除毒癮，對
    此5 年後再犯者，爰明定仍適用初犯之規定，先經觀察、勒
    戒、強制戒治之程序。」及同條例第23條第2 項之修正理由
    ：「為配合簡化施用毒品犯之刑事處遇程序，並鑑於經觀察
    、勒戒或強制戒治執行完畢釋放後5 年內再犯者，其再犯率
    甚高，原據以實施之觀察、勒戒及強制戒治既已無法收其實
    效，自應施以刑事處遇。」，顯然如施用毒品者係前經觀察
    、勒戒或強制戒治等治療程序執行完畢5 年後，始再施用毒
    品之「初犯」，因前所執行之觀察、勒戒或強制戒治已足收
    戒除毒癮之效，自應重新執行觀察、勒戒或強制戒治等治療
    程序，並於治療程序執行完畢後，由檢察官為不起訴處分，
    毋庸對之追訴處罰；反之，在「再犯」之情形，因其先前所
    為治療程序顯未能收戒斷毒癮之效，且考量施用毒品者之再
    犯率偏高，乃簡化其刑事處遇程序，而逕予追訴處罰，不再
    施以治療程序。參酌上開立法理由，修正毒品危害防制條例
    就施用毒品者，祇於「初犯」及「5 年後再犯」二種情形，
    有其追訴條件之限制，即須於初犯經觀察、勒戒或強制戒治
    釋放後，5 年內均無施用毒品之行為，始能認其前所實施之
    觀察、勒戒或強制戒治已足遮斷毒癮，而得於5 年後再犯時
    ，再予適用初犯之規定，重行觀察、勒戒等程序。倘5 年內
    已經再犯，被依法再為保安處分或追訴處罰，縱其第3 次（
    或第3 次以上）施用毒品之時間在初犯之保安處分執行完畢
    釋放5 年以後，即與「5 年後再犯」之情形有別，且因已於
    「5 年內再犯」，顯見其再犯率甚高，原實施觀察、勒戒或
    強制戒治，已無法收其實效，而無5 年戒斷期之存在，自無
    再經觀察、勒戒及強制戒治之必要，應由檢察官逕行起訴，
    始符新法修正之本旨。是被告前因施用毒品案件，經臺灣臺
    北地方法院以90年度毒聲字第1330號裁定送觀察、勒戒後，
    認無繼續施用毒品之傾向，於90年10月3 日觀察、勒戒執行
    完畢釋放出所，並由臺灣臺北地方法院檢察署檢察官以90年
    度毒偵字第1399、2105、2152、2438號為不起訴處分後，5
    年內即再因施用毒品案件，經本院以91年度毒聲字第2460號
    、92年度毒聲字第2809號裁定送觀察、勒戒後，分別於91年
    9 月3 日、92年12月9 日觀察、勒戒執行完畢釋放出所，並
    由臺灣板橋地方法院檢察署檢察官及臺灣彰化地方法院檢察
    署檢察官以91年度毒偵字第2570號、92年度毒偵字第2832號
    為不起訴處分確定，此有臺灣高等法院被告前案紀錄表1 份
    在卷可稽，被告於上開初次觀察、勒戒執行完畢後，既曾於
    5 年內再犯毒品危害防制條例第10條之罪，被依法再為保安
    處分，本次被告所犯毒品危害防制條例第10條之罪，自非屬
    毒品危害防制條例第20條第3 項所定「再犯」之情形，而應
    依法追訴，附此敘明。
二、核被告甲○○所為，係犯毒品危害防制條例第10條第1 項之
    施用第一級毒品罪及同條例第10條第2 項之施用第二級毒品
    罪。其施用第一級毒品海洛因前後持有第一級毒品海洛因之
    低度行為，及施用第二級毒品甲基安非他命前持有第二級毒
    品甲基安非他命之低度行為，應分別為施用之高度行為所吸
    收，均不另論罪。又被告所犯前開二罪間，犯意各別，應予
    分論併罰。爰審酌被告前已因施用毒品案件經多次送觀察、
    勒戒，仍不能戒除毒癮，再次漠視法令禁制而犯本罪，顯見
    其戒除毒癮之意志薄弱，惟念其犯後坦承犯行，態度尚佳，
    且施用毒品所生危害，實以自戕身心健康為主，對於他人生
    命、身體、財產等法益，尚無明顯而重大之實害等一切情狀
    ，分別量處如主文所示之刑，並定其應執行刑，以示懲儆。
    又扣案之海洛因1 包（含不可析離之外包裝袋1 個，驗餘毛
    重0.31公克），屬查獲之第一級毒品，不問屬於犯人與否，
    應依毒品危害防制條例第18條第1 項前段之規定，併予宣告
    沒收銷燬之；而扣案之吸食器1 組，係被告所有，供本件施
    用第二級毒品甲基安非他命犯罪所用之物，業經被告供承在
    卷，爰依刑法第38條第1 項第2 款之規定，併予宣告沒收之
    。
據上論斷，應依刑事訴訟法第273 條之1 第1 項、第299 條第1
項前段，毒品危害防制條例第10條第1 項、第2 項、第18條第1
項前段，刑法第11條、第51條第5 款、第38條第1 項第2 款，判
決如主文。
本案經檢察官黃彥琿到庭執行職務。
中    華    民    國    99    年    8     月    12    日
                      刑事第十九庭  法  官    曾淑娟
上列正本證明與原本無異。
如不服本判決，應於判決送達後10日內敘明上訴理由，向本院提
出上訴狀 (應附繕本) ，上訴於臺灣高等法院。其未敘述上訴理
由者，應於上訴期間屆滿後20日內向本院補提理由書「切勿逕送
上級法院」。
                                    書記官    陳金鳳
中    華    民    國    99    年    8     月    12    日
附錄本案論罪科刑法條：
毒品危害防制條例第10條
施用第一級毒品者，處6 月以上 5 年以下有期徒刑。
施用第二級毒品者，處3 年以下有期徒刑。

司法院資訊處製作；財團法人民間司法改革基金會備份。
